臺灣高雄地方法院刑事判決　　　　　　 94年度易緝字第109號
公　訴　人　臺灣高雄地方法院檢察署檢察官
被　　　告　乙○○
上列被告因竊盜等案件，經檢察官提起公訴（93年度偵字第2128
號），本院判決如下：
    主  文
乙○○連續於夜間侵入住宅竊盜，累犯，處有期徒刑壹年肆月。
    事  實
一、乙○○前因違反麻醉藥品管理條例、違反藥事法、竊盜案件
    ，經本院分別判處有期徒刑6 月、10月、1 年確定，並裁定
    應執行有期徒刑2 年在案，嗣於民國90年3 月13日縮刑期滿
    執行完畢；又因違反毒品危害防制條例、竊盜案件，經本院
    分別判處有期徒刑6 月、8 月確定，並裁定應執行有期徒刑
    1 年1 月在案，嗣於92年6 月10日縮刑期滿執行完畢。詎其
    猶未悛悔，意圖為自己不法之所有，基於竊盜之概括犯意，
    先於92年11月9 日晚上至翌日凌晨2 、3 時許間之夜間某時
    ，以不詳方式開啟戊○○○位於高雄縣鳳山市○○街32號住
    處之鐵門及玻璃門而侵入該處，竊取戊○○○之MINOLTA 牌
    EP-1080 型影印機1 臺，得手後再搭乘計程車搬運至鳳山市
    ○○○路373 號即乙○○之女友洪淑如與洪淑如之義姊庚○○住處門外，由洪淑如開門並聯合乙○○及該不詳計程車司
    機將影印機搬入屋內。乙○○復與洪淑如基於共同犯意聯絡
    ，由洪淑如在中山西路373 號上址，竊取庚○○之現金卡及
    信用卡總計13張，得手後2 人共同意圖為自己不法之所有，
    基於詐欺之概括犯意，推由乙○○持卡至自動提款機，嘗試
    以庚○○之女韓芷琳之生日數字為基礎加以排列組合，作為
    密碼鍵入自動提款機以提領現金。乙○○乃分別於當日即92
    年11月10日上午6 時52分許及下午5 時10分許，持竊得之信
    用卡前往位於鳳山市之建華銀行鳳山分行及中國信託商業銀
    行鳳山分行設置之自動提款機操作，欲提領現金新臺幣（下
    同）5,000 元、2,000 元，但均因密碼錯誤而失敗（此部分
    不成罪）；又於同年月12日上午7 時29分許，持竊得之萬泰
    商業銀行現金卡至位於鳳山市之台新銀行鳳山分行自動提款
    機嘗試鍵入密碼成功，冒充自己為該現金卡之使用權人，以
    此不正方法詐領取得庚○○之現金1,000 元；復於同年月12
    日上午7 時43分許、44分許，在位於鳳山市之建華銀行鳳山
    分行自動提款機，持相同現金卡鍵入密碼以不正方法接續2
    次詐領庚○○之現金各200 元、100 元得手。嗣因庚○○發
    現財物遭竊而報警循線查悉上情。（洪淑如涉案部分另經檢
    察官以前案確定判決效力所及為由而為不起訴處分）
二、案經高雄縣政府警察局鳳山分局報告臺灣高雄地方法院檢察
    署檢察官偵查起訴
    理  由
一、按被告以外之人於審判外之陳述，雖不符刑事訴訟法第159
    條之1 至第159 條之4 規定，而經當事人於審判程序同意作
    為證據，法院審酌該言詞陳述或書面陳述作成時之情況，認
    為適當者，亦得為證據；當事人、代理人或辯護人於法院調
    查證據時，知有該法第159 條第1 項不得為證據之情形，而
    未於言詞辯論終結前聲明異議者，視為有前項之同意，該法
    第159 條之5 已明揭其旨。本件所引審判外之書面資料，業
    經檢察官及被告同意作為證據，或知為審判外之書面資料而
    無異議作為證據，本院審酌其作成之情況，未見有何不適當
    之情形，是得為證據，合先敘明。
二、訊據被告固不否認有將影印機搬入中山西路373 號，以及持
    庚○○之現金卡提領總計1,300 元之事實，然矢口否認有何
    竊盜及詐欺犯行，辯稱：伊搭乘計程車前往中山西路373 號
    找洪淑如時，見該影印機放在外面，伊詢問洪淑如從何而來
    ，洪淑如稱不知道，伊就說搬進去看一看，因洪淑如搬不動
    ，伊就請計程車司機幫忙；又伊不知庚○○之現金卡及信用
    卡何來，是洪淑如於92年11月10日凌晨在上址交給伊去提款
    ，密碼是洪淑如寫在紙上交給伊，洪淑如說有與庚○○講好
    ，伊第1 、2 次提領失敗，第3 、4 次則有成功領取款項等
    語。經查：
（一）竊取戊○○○之影印機部分：
      戊○○○之影印機遭竊之事實，業經證人即被害人戊○○○於警詢及檢察事務官調查中證述歷歷，復有其立具之贓
      物領結、影印機之保固書以及查獲相片可佐。關於影印機
      失竊之時間，依證人戊○○○於檢察事務官調查中所述，
      是92年11月9 日晚上至翌日上午8 、9 時許之間，而證人
      洪淑如於警詢中則證稱影印機是在92年11月10日凌晨2、3
      時許搬入中山西路373 號上址，則可認定影印機失竊之時
      間，應為92年11月9 日晚上至翌日凌晨2 、3 時許間之夜
      間某時。茲應審究者，厥為該影印機是否為被告所竊取。
      被告雖辯稱是乘車前往中山西路373 號時在外面發現該影
      印機，洪淑如亦不知從何而來，伊就說搬進去看一看等語
      ，然而，倘若不知該影印機從何而來，衡情為何竟隨意搬
      入屋內？又證人庚○○於檢察事務官調查中證稱，影印機
      搬進去時還有用棉被遮住等語，可見被告主觀上亦知悉該
      影印機之來源不正當，為顧慮被他人察覺而加以遮掩。參
      以被告將影印機搬入屋內之時間距離失竊時間甚為接近，
      證人戊○○○於檢察事務官調查中亦證稱失竊地點距離中
      山四路373 號間僅有騎車約2 、2 分鐘之距離，可合理推
      認該影印機應係被告所竊取然後搭乘計程車搬至該處無訛
      。至於證人洪淑如於警詢及檢察事務官調查中雖稱，伊開
      門讓被告進去時，影印機就在外面，被告有問伊該影印機
      是何人的，伊表示不知道，被告便搬入屋內，伊以為影印
      機是庚○○之物等語。然而，洪淑如既為被告之女友，且
      與本案具有利害關係，所述已不無飾卸避就之虞，且該影
      印機既非庚○○之物，衡情居住該處之洪淑如應不致隨意
      認定是庚○○之物，而在半夜任由被告搬入屋內。是其所
      述經過情節尚難遽信，尚無從為有利被告之認定。
（二）竊取庚○○之卡片以及盜領現金部分：
      庚○○之現金卡與信用卡共計13張遭竊，並遭盜領款項，
      其並未授權被告或洪淑如使用卡片，卡片密碼是以女兒生
      日數字加以排列組合等情節，業經證人即被害人庚○○於
      警詢及檢察事務官調查中證述歷歷，復有ATM 交易查詢清
      單、提款機監視器翻拍相片、庚○○全戶戶籍資料在卷可
      參。另庚○○有於92年11月12日將失竊之萬泰商業銀行現
      金卡以及中國信託商業銀行現金卡掛失之事實，亦有萬泰
      商業銀行新興分行93年3 月22日新興字第930540018 號函
      、中國信託商業銀行刑事陳報狀附卷可稽。被告雖以前詞
      置辯，另證人洪淑如於警詢及檢察事務官調查中亦分別證
      稱伊有將卡片交予乙○○，是庚○○要伊去提領等語。然
      而，洪淑如既為被告之女友，且與本案具有利害關係，所
      述已不無飾卸避就之虞。況關於提領款項之用途究竟為何
      一節，被告於警詢中稱係作為自己生活費用，證人洪淑如
      於警詢中卻稱是自己要醫治腳部使用，嗣後被告於偵訊中
      又稱洪淑如告知是庚○○委託洪淑如去提領，彼此反覆不
      一，可見該2 人所述要難憑採。另參以被告曾於92年11月
      10日上午6 時52分許及下午5 時10分許分別欲提領現金5,
      000 元、2,000 元但均失敗，嗣於同年月12日上午7 時29
      分許及上午7 時43分許、44分許始提領總計1,300 元等情
      節，此為被告所不否認，並有ATM 交易查詢清單、提款機
      監視器翻拍相片可在卷為憑，益見被告是盜用他人卡片，
      而在嘗試不同密碼失敗後始提領成功，並非自始即獲得持
      卡人授權使用。而被告之女友洪淑如既與庚○○同住，對
      於庚○○應有相當程度之瞭解，如庚○○以女兒生日排列
      組合充當密碼，被告與洪淑如應不難猜出。綜據上述，足
      見被告與洪淑如應係共謀竊取庚○○之卡片，得手後洪淑
      如再交由被告加以提領甚明。
（三）綜上所述，本件事證明確，被告犯行應堪認定。
三、按行為後法律有變更者，適用行為時之法律，但行為後之法
    律有利於行為人者，適用最有利於行為人之法律，刑法第2
    條第1 項定有明文。本件被告行為後，95年7 月1 日修正施
    行之新刑法，業已刪除第56條關於連續犯之規定，而被告於
    舊法時期所為2 次竊盜犯行以及2 次利用自動付款設備詐欺
    罪犯行，如依修正前之連續犯規定論以一罪，僅得加重其刑
    至二分之一，倘依新法則均應數罪分別論斷而併罰，其刑度
    均較依連續犯規定論以一罪之結果為重，以舊法對被告較有
    利；其次，95年7 月1 日修正施行之刑法亦刪除第55條關於
    牽連犯之規定，而被告所犯普通竊盜與利用自動付款設備詐
    欺二罪間，有方法、目的之牽連犯關係，依修正前即行為時
    之規定，應從一重之普通竊盜罪處斷，依修正後之規定則應
    二罪分論併罰，以舊法較有利於被告；再者，就被告所犯普
    通竊盜罪及利用自動付款設備詐欺罪之罰金刑而言，95年6
    月14日修正公布之刑法施行法第1 條之1 將其貨幣單位或提
    高額度另作規定，換算結果與舊法固無不同，然刑法於95年
    7 月1 日修正施行前之第33條第5 款原規定罰金刑為銀元1
    元以上即新臺幣3 元以上，修正後該條款則將罰金刑提高為
    新臺幣1,000 元以上，並以百元計算之，核諸刑法第35條所
    規定刑之輕重比較標準，該二罪之刑度應以行為時之法律規
    定較有利於被告。被告行為後之法律已有如上之變更，經綜
    合比較結果，適用舊法對於被告較為有利，是應依刑法第2
    條第1 項前段規定，適用被告行為時之舊法。至於刑法第47
    條關於累犯之規定雖亦有修正，但觀諸被告之前科紀錄以及
    本件乃故意犯罪之態樣觀之，不論依修正前或修正後之規定
    ，本件犯行均構成累犯而應加重其刑，新舊法適用結果對於
    被告並無有利或不利之影響，尚不生比較問題，應逕適用裁
    判時之新法。又刑法第28條共同正犯規定雖亦有所修正，將
    「實施」之用語改為「實行」，原「實施」之概念涵蓋陰謀
    、預備、著手及實行等階段之行為，而「實行」則著重於直
    接從事構成犯罪事實之行為，其範圍較狹，兩者固有不同，
    然依本件被告與洪淑如之犯罪態樣而言，不論依舊法或新法
    之規定均應論以共同正犯，並無有利或不利之情形，是亦毋
    庸適用刑法第2 條第1 項規定為比較新舊法適用之必要。
四、核被告所為，係犯刑法第321 條第1 項第1 款之加重竊盜罪
    、第320 條第1 項之普通竊盜罪及第339 條之2 第1 項之利
    用自動付款設備詐欺罪。被告與洪淑如就普通竊盜罪及利用
    自動付款設備詐欺罪間有犯意聯絡，並分別推由洪淑如及被
    告下手實行，均應論以共同正犯。被告先後2 次利用台新銀
    行鳳山分行、建華銀行鳳山分行之自動付款設備詐領現金之
    犯行，其時間緊接，所犯構成要件相同，顯係基於概括犯意
    而為，應依刑法第56條連續犯規定論以一罪，並加重其刑。
    被告所犯普通竊盜罪與利用自動付款設備詐欺罪間，有方法
    、目的之牽連犯關係，應依刑法修正前第55條規定從一重之
    普通竊盜罪處斷。又被告所犯加重竊盜罪及普通竊盜罪亦時
    間緊接，所犯構成要件相同，顯係基於概括犯意而為，應依
    刑法第56條連續犯規定論以一加重竊盜罪，並加重其刑。被
    告有如前開事實欄所列前科紀錄，此有臺灣高等法院被告前
    案紀錄表在卷可參，其於有期徒刑行完畢後，5 年內故意再
    犯本件有期徒刑以上之罪，為累犯，應依刑法第47條第1 項
    規定遞加重其刑。茲審酌被告正值青壯之年，不思以正途獲
    取財物，率爾行竊他人之影印機及信用卡、現金卡，並以竊
    得之現金卡盜領他人錢財計新臺幣1,300 元，侵害他人之財
    產權，犯後猶飾詞狡辯而未坦然認錯，態度欠佳，以及其犯
    罪之手段、所生損害等一切情狀，量處如主文所示之刑，以
    資懲儆。至公訴檢察官具體求處有期徒刑4 年，係以起訴及
    其他移送併辦部分均列入作為論述基礎，然本件並未就移送
    併辦部分予以論罪科刑，檢察官之具體求刑尚屬過重。另檢
    察官請求對被告宣告強制工作一節，亦係將起訴及其他移送
    併辦部分均列入作為論述基礎。按保安處分係對受處分人將
    來之危險性所為含有社會隔離、拘束身體自由性質之處置，
    以達教化與治療之目的，乃為刑罰之補充制度，本諸法治國
    家保障人權之原理及刑法之保護作用，其法律規定之內容，
    應受比例原則之規範，使保安處分之宣告，與行為人所為行
    為之嚴重性、行為人所表現之危險性以及對於行為人未來行
    為之期待性相當，而保安處分中之強制工作，旨在對嚴重職
    業性犯罪及欠缺正確工作觀念或無正常工作因而犯罪者，強
    制其從事勞動，以學習一技之長及正確之謀生觀念，使其日
    後重返社會，能適應社會生活，此觀修正前之刑法第90條第
    1 項及竊盜犯贓物犯保安處分條例第3 條第1 項規定，均係
    本此意旨而制定，而由法院視行為人之危險性格，決定應否
    交付強制工作，以達特別預防之目的，修正後之該等規定雖
    刪除關於常業犯宣告強制工作之規定，其餘情形仍應本諸比
    例原則以審酌是否有宣告強制工作之必要（另參照司法院大
    法官釋字第471 號解釋意旨）。本件被告論罪科刑之竊盜犯
    行僅有2 件，已難認有慣常性，且其所涉竊案均係1 人或2
    人所為，尚非有計畫之竊盜集團，被告亦表示自己並無犯罪
    習慣或以此維生，本院依其犯罪情節，認刑罰之宣告已足收
    矯治之效，尚無併予宣告保安處分之必要，附此敘明。
五、臺灣高雄地方法院檢察署檢察官併案意旨另以（94年度偵緝
    字第2140號）：被告於93年3 月18日上午10時許，在高雄市
    苓雅區○○○路274 巷2 號前路邊，竊取蕭怡倩所有車號RW
    P-209 號機車1 部，因認被告涉有竊盜犯嫌，且與本案具有
    裁判上一罪之連續犯關係，而移送併案審理等情。訊據被告
    堅決否認有竊取及使用RWP-209 號機車之情事，並表示不認
    識蔣元偉其人。經查，RWP-209 號機車失竊之事實，固有證
    人即被害人蕭怡倩於警詢之陳述以及贓物認領保管單、車籍
    作業系統—查詢認可資料附卷可稽，然蕭怡倩並無指證係何
    人所竊，尚無從據以認定係被告所為。再者，就本件之查獲
    經過情形而言，係蔣元偉將該機車之車身拆解後拼裝於車號
    ZFR-436 號機車上騎乘，嗣於93年11月13日凌晨在高雄市○○區○○路與建中路口為警查獲等情節，業經證人蔣元偉於
    警詢中證述歷歷（蔣元偉另因贓物案件經檢察官聲請以簡易
    判決處刑）。其就RWP-209 號機車來源雖證稱：RWP-209 號
    機車係被告所竊取，因其所騎乘之ZF R-436號機車剛好故障
    ，便向被告詢問，被告乃於93年3 月下旬左右將RWP-209 號
    機車交予其拆解車身套用等語，然而，蔣元偉與本件竊案具
    有利害關係，所述不無飾卸避就之虞，已難遽以認定被告之
    竊盜犯行，況蔣元偉既自稱係機車故障後向被告詢問，被告
    乃將RWP-209 號機車交其拆解使用，則充其量僅能認為該機
    車原先係在被告使用之中，如何能確認係被告所竊取得來？
    此外復查無其他積極證據足資認定被告涉有此部分竊盜犯行
    ，被告犯罪事證既有未足，則無從認此部分與本院前開論罪
    科刑部分有何裁判上一罪之關係，自非本件判決效力所及，
    本院無從併予審理，此部分應退由檢察官另行依法處理。
六、臺灣高雄地方法院檢察署檢察官併案意旨另以（94年度偵字
    第22221 號）：被告意圖為自己不法之所有，並基於概括之
    犯意，連續於：（一）94年7 月7 日中午12時許，在高雄縣
    鳳山市○○路65號地下停車場，竊取甲○○（原名史銘芳）
    停放該處之自小客車內小提琴3 支、調音工具1 組、汽車音
    響1 組，以及身分證、駕照、表卡等財物；（二）94年8 月
    4 日中午12時許，侵入周紋竹位於高雄縣鳳山市○○街48號
    2 樓之住宅（侵入住宅部分未據告訴），竊取周紋竹、丙○○、丁○○等人所有之身分證、印章、駕照、健保卡、戶口
    名簿等證件，以及郵局、中國信託商業銀行存摺、國泰保險
    單、日盛銀行信用卡、電腦1 組、英文翻譯機2 臺、照相機
    1 臺、黃金戒指3 個等財物；（三）94年8 月30日上午8 時
    許，在高雄縣鳳山市○○○路299 巷1 弄6 號李俊才自宅前
    ，竊取李俊才停放該處之車號L52-773 號機車；（四）94年
    9 月21日凌晨5 時30分許之夜間，侵入高雄市三民區○○○
    路369 號4 樓401 室潘佳慧住宅，竊走其所有LV牌女用皮包
    1 個、手錶2 支、鑰匙1 串、LG牌DVD1臺、信用卡8 張、銀
    行存摺5 本、印章1 顆等財物；（五）94年9 月24日上午8
    時30分許，與綽號「國賓」、「光頭」等不詳姓名年籍成年
    男子，侵入高雄市○○區○○路238 黃聰白經營之菁華電器
    有限公司，竊取黃聰白所有之液晶電視、黃聰白之子黃俊舉
    駕駛、信用卡等物品（詳如黃聰白出具之贓物認領保管單附
    件（一）、（二））。因認被告涉有竊盜犯嫌，且與本案具
    有裁判上一罪之連續犯關係，而移送併案審理等情。經核此
    部分竊案係發生於94年7 月至9 月間，即使係被告所為，然
    與前開論罪科刑部分之竊盜行為，其間相隔已超過1 年半，
    誠難認係基於概括犯意反覆而為，而無從認與論罪科刑部分
    有何裁判上一罪之關係，尚非本件判決效力所及，本院無從
    併予審理，此部分應退由檢察官另行依法處理。
七、臺灣高雄地方法院檢察署檢察官併案意旨另以（94年度偵字
    第6624號）：被告基於意圖為自己不法所有之概括犯意，連
    續：（一）於94年3 月13日上午10時10分許，侵入高雄縣鳳
    山市○○路70巷17號地下室，以石頭打破許卉喬所有之置放
    在該處之車號E4-3893 號自小客車車窗玻璃，竊取許卉喬所
    有之普通小型車駕照1 張、台塑加油卡1 張、瑞士刀1 支、
    名片1 張、照片8 張及頭照燈1 個，得手後據為己有；（二
    ）復於同年月17日凌晨5 時許，侵入高雄縣鳳山瑞竹路140
    巷22號地下室，以不明之方式，打開黃秀蘭所有置放於該處
    之車號OJO-969 號機車之置物箱，竊取黃秀蘭所有之該車行
    車執照1 張、駕照1 張、電話卡2 張及小錢包1 個，得手後
    離去；（三）又於同（二）所示之時間，侵入同一地點，以
    不明之方式，打開謝漢章所有之置放於該處之車號WOQ-543
    號機車之置物箱，竊取謝漢章所有之現金卡5 張、信用卡1
    張，得手後據為己有。因認被告涉有竊盜犯嫌，且與本案具
    有裁判上一罪之連續犯關係，而移送併案審理等情。經核此
    部分竊案係發生於94年3 月間，即使係被告所為，然與前開
    論罪科刑部分之竊盜行為，其間相隔已超過1 年餘，誠難認
    係基於概括犯意反覆而為，而無從認與論罪科刑部分有何裁
    判上一罪之關係，尚非本件判決效力所及，本院無從併予審
    理，此部分亦應退由檢察官另行依法處理。
八、臺灣高雄地方法院檢察署檢察官併案意旨另以（94年度偵字
    第27580 號）：被告基於意圖為自己不法所有之犯意，於附
    表所示時間、地點，以附件移送併辦意旨書之附表所示手法
    竊取附表所示被害人之財物，經警循線查獲。因認被告涉有
    竊盜犯嫌，且與本案具有裁判上一罪之連續犯關係，而移送
    併案審理等情。經核此部分竊案係發生於94年5 月至9 月間
    ，即使係被告所為，然與前開論罪科刑部分之竊盜行為，其
    間相隔已超過1 年半，誠難認係基於概括犯意反覆而為，而
    無從認與論罪科刑部分有何裁判上一罪之關係，尚非本件判
    決效力所及，本院無從併予審理，此部分亦應退由檢察官另
    行依法處理。
據上論斷，應依刑事訴訟法第299 條第1 項前段，刑法第2 條第
1 項前段、修正前第56條、第321 條第1 項第1 款、第320 條第
1 項、第339 條之2 、修正前第55條、第47條第1 項，罰金罰鍰
提高標準條例第1 條前段，判決如主文。
本案經檢察官己○○到庭執行職務。
中　　華　　民　　國　　96 　　年　　2    月  　27  　日
                  鳳山刑事第二庭  審判長法　官  黃建榮
                                        法  官  李嘉益
                                        法  官  譚德周
以上正本證明與原本無異。
如不服本判決，應於收受送達後10日內向本院提出上訴書狀。
中　　華　　民　　國　　96　　年　　2 　　月　　27　　日
　　　　　　　　　　　　　　　　　　　　書記官  徐錦純
附錄法條：刑法第321 條第1 項第1 款、第320 條第1 項、第33
9 條之2
犯竊盜罪而有左列情形之一者，處 6 月以上、 5 年以下有期徒
刑：
一  於夜間侵入住宅或有人居住之建築物、船艦或隱匿其內而犯
    之者。
意圖為自己或第三人不法之所有，而竊取他人之動產者，為竊盜
罪，處 5 年以下有期徒刑、拘役或 5 百元以下罰金。
意圖為自己或第三人不法之所有，以不正方法由自動付款設備取
得他人之物者，處3 年以下有期徒刑、拘役或1 萬元以下罰金。
以前項方法得財產上不法之利益或使第三人得之者，亦同。
